【裁判字號】    99,訴,322
【裁判日期】    990514
【裁判案由】    公共危險
【裁判全文】
臺灣板橋地方法院刑事判決               99年度訴字第322號
公  訴  人  臺灣板橋地方法院檢察署檢察官
被      告  甲○○
上列被告因公共危險案件，經檢察官提起公訴（98年度偵字第
28290 號），本院判決如下：
    主  文
甲○○無罪。
    理  由
一、公訴意旨略以：被告甲○○曾於民國95年間因妨害公務案件
    ，經臺灣臺北地方法院以95年度訴字第147 號判決處有期徒
    刑6 月確定，嗣減為有期徒刑3 月確定，於96年12月19日易
    科罰金執行完畢，猶不知悔改，於98年9 月23日20時20分許
    ，在臺北縣蘆洲市○○路49巷6 號前，以打火機點燃乙○○
    所有，停放於該處之腳踏車置物籃內之抹布1 條，致生公共
    危險。嗣因燃燒冒出火勢，為附近住戶發現而驚呼，乙○○
    隨即出門查看，撲滅火勢並報警處理，始未釀成嚴重災害，
    而僅該抹布遭燒燬。因認被告所為，係犯刑法第175 條第1
    項之罪嫌。
二、按犯罪事實應依證據認定之，無證據不得認定犯罪事實。又
    按不能證明被告犯罪者，應諭知無罪之判決，刑事訴訟法第
    154 條第2 項、第301 條第1 項前段分別定有明文。而認定
    不利於被告之事實，須依積極證據，苟積極證據不足為不利
    於被告事實之認定時，即應為有利於被告之認定，更不必有
    何有利之證據。最高法院著有30年上字第816 號判例可資參
    照。末按認定犯罪事實所憑證據，雖不以直接證據為限，間
    接證據亦包括在內；然無論直接或間接證據，其為訴訟上之
    證明，須於通常一般之人均不致有所懷疑，而得確信其為真
    實之程度者，始得據為有罪之認定。如未能發現相當證據，
    或證據不足以證明，自不能以推測或擬制之方法，以為裁判
    基礎，最高法院亦著有76年臺上字第4986號判例、40年臺上
    字第86號判例足參。
三、公訴人認被告涉有前揭罪嫌，無非係以證人乙○○於警詢中
    之陳述，且有監視錄影光碟、監視器翻拍畫面4 幀及現場照
    片等件，為其論據。而被告在本院審理時經合法傳喚無正當
    理由未到庭，惟其在警詢時堅詞否認有何公共危險之犯行，
    辯稱：伊沒有燒抹布，伊是用打火機燃燒衛生紙在燒伊的手
    ，丟棄時才不小心引燃腳踏車菜籃內的抹布，伊認為應該不
    會造成公共危險，伊馬上就把它弄熄了云云。經查：證人乙
    ○○在警詢時指稱：伊當時在家看電視，突然聽到有人喊有
    人在放火，伊立刻出去查看，發現伊之腳踏車菜籃內有條抹
    布在燃燒，並發現被告匆匆離去，伊立刻報警並返家調閱監
    視器錄影畫面，發現縱火者即係被告，被告係以打火機燃燒
    抹布後丟在伊之腳踏車菜籃內，抹布是伊放在腳踏車菜籃內
    等語。另經本院於99年3 月12日準備程序期日勘驗上開監視
    器錄影光碟，由畫面中可見，於98年9 月24日20時1 分59秒
    ，被告取出紙張、打火機走到腳踏車旁；於20時2 分6 秒，
    被告點火致紙張著火；於20時2 分9 秒，被告將著火的紙張
    放進腳踏車置物籃，點燃置物籃中的抹布，並在旁觀看，火
    勢變大後，過了兩秒隨即變小；於20時2 分39秒，被告離開
    ，但置物籃尚有些微火光等情，有本院上開筆錄在卷可參。
    是以，固堪認被告確有故意放火引燃被害人乙○○置於腳踏
    車菜籃中之抹布之行為，其前開所辯，不足採信。然按刑法
    第175 條第1 項放火罪所稱之「燒燬」，係指燃燒結果，致
    標的之效用喪失而言（最高法院79年度台上字第2747號判決
    意旨參照）；又按刑法第175 條第1 項放火燒燬同法第173
    條、第174 條以外之他人所有物，致生公共危險罪，其所謂
    之「公共危險」，雖祇須有發生實害之蓋然性為已足，惟必
    也須有致生公共危險之結果之具體危險，始克相當（最高法
    院86年台上字第2348號判決意旨可資參照）。是本案首應審
    酌被告所為，是否已「燒燬」他人所有物即本案之抹布？其
    所為是否「致生公共危險」？茲說明如下：
  (一)經本院勘驗扣案之抹布1 條，經測量結果，該抹布長度約73
    公分，寬度約32公分，總面積約2,336 平方公分。而該抹布
    經被告在前揭時地放火燃燒後，在左側邊緣呈一不規則之破
    洞，經測量結果，該破洞長度約8 公分，寬度約7 公分，面
    積約56平方公分，約占抹布總面積的2.4 ％，此有本院勘驗
    筆錄暨附件所示照片10幀在卷可按。則上開抹布經燃燒結果
    ，遭損壞之面積既極其微小，實不致該抹布之效用因而喪失
    ，參諸前開說明，尚難認本案被告放火之標的即抹布1 條已
    生「燒燬」之結果。
  (二)再者，觀諸卷附現場及監視錄影翻拍照片、監視錄影光碟勘
    驗結果可知，被害人乙○○所有之抹布1 條係置於其所有之
    腳踏車菜籃內，又上開腳踏車係放在2 部自小客車之間。又
    該腳踏車之菜籃係屬金屬材質，菜籃內除上開抹布外，別無
    其他物品，而該腳踏車之菜籃所在位置與上開2 部自小客車
    均尚間隔有一段距離，又上開抹布於燃燒約2 秒後，火勢隨
    即變小，此有本院上開勘驗筆錄及現場及監視錄影翻拍照片
    10幀在卷可按。則按諸經驗法則，被告固有引燃前開抹布，
    然除抹布外既別無其他助燃物，腳踏車之菜籃尚與前後2 輛
    自小客車有相當之間隔，況抹布燃燒後之火勢甚為微小，縱
    未及時撲滅，亦難認因被告引燃抹布而有延燒至該2 輛自小
    客車之可能性，是證人乙○○在警詢時固指稱：伊係將腳踏
    車置於成功路49巷6 號前伊之2 部自小客車中間，如燃燒起
    來真的很危險等語，然參諸上揭說明，實無從認定本案有何
    致生公共危險結果之具體危險，自與刑法第175 條第1 項之
    構成要件不符。
四、綜上所述，公訴人所舉事證，尚存有合理性之懷疑，本院依
    現存證據資料，仍無從獲得被告有罪之心證，此外，復查無
    其他積極證據，足資證明被告犯罪，根據「罪證有疑、利於
    被告」法則，應為有利於被告之認定。從而，本件既不能證
    明被告犯罪，自應為被告無罪之諭知。
五、被告經本院合法傳喚而無正當理由未到庭，惟本院認本案係
    應諭知無罪之案件，爰不待其到庭陳述，逕行一造辯論判決
    。
據上論斷，應依刑事訴訟法第301 條第1 項、第306 條，判決如
主文。
本案經檢察官林慈雁到庭執行職務。
中    華    民    國    99    年    5     月    14    日
                刑事第十三庭  審判長法  官  王士珮
                                    法  官  楊明佳
                                    法  官  方鴻愷
以上正本證明與原本無異。
如不服本判決應於收受判決後10日內向本院提出上訴書狀，並
應敘述具體理由。其未敘述上訴理由者，應於上訴期間屆滿後
20日內向本院補提理由書（均須按他造當事人之人數附繕本）
「切勿逕送上級法院」。
                                    書記官  金和國
中    華    民    國    99    年    5     月    14    日

司法院資訊處製作；財團法人民間司法改革基金會備份。
